【裁判字號】    99,交易,125
【裁判日期】    990531
【裁判案由】    業務過失傷害
【裁判全文】
臺灣彰化地方法院刑事判決             99年度交易字第125號
公  訴  人  臺灣彰化地方法院檢察署檢察官
被      告  乙○
上列被告因業務過失傷害案件，經檢察官提起公訴（99年度偵字
第3403號），本院判決如下：
    主    文
乙○從事業務之人，因業務上之過失傷害人，處有期徒刑月，
如易科罰金，以新臺幣壹仟元折算壹日。
    事實及理由
一、犯罪事實：
    乙○係彰化縣溪湖鎮上品自助餐店之員工，平日均需駕駛自
    小貨車載送便當予客戶，以駕駛自小貨車為其附隨業務，乙
    ○於民國（下同）98年12月10日上午11時30分許，駕駛車牌
    號碼4779-WF號自小貨車，沿彰化縣溪湖鎮○○路西寮巷由
    北往南方向行駛至溪湖鎮○○路西寮巷與二溪路大突巷交岔
    路口，而欲左轉二溪路大突巷時，原應注意車輛行至無號誌
    之交岔路口，轉彎車應暫停讓直行車先行，且轉彎時應儘量
    靠右行駛，行經交岔路口未達中心處，不得佔用來車道搶先
    左轉彎，依當時情狀又無不能注意之情形，竟疏未注意，又
    未達道路中心點搶先靠左行駛又搶先左轉二溪路大突巷，適
    有由甲○○騎乘車牌號碼GY5-697號重型機車，沿溪湖鎮○
    ○路大突巷由東向西方向行駛至該交岔路口，甲○○亦應注
    意車行至無號誌之交岔路口，應減速慢行，作隨時停車之準
    備，依當時情狀亦無不能注意之情形，竟疏未注意而貿然前
    行，致乙○所駕駛之自小貨車右前車頭與甲○○所騎乘之機
    車前車頭發生碰撞，甲○○被撞擊後頭部碰撞自小貨車擋風
    玻璃（擋風玻璃上留下蜘蛛網狀碎裂），隨即人車倒地而受
    有右腳閉鎖性髕骨骨折、頭部外傷併蜘蛛網膜下腔出血、右
    側顏面骨折之傷害。事故發生後經乙○託路人報警，在有
    偵查權限之人知悉肇事人之前，主動向到場處理事故之員警
    陳明自己係肇事者及陳述肇事經過，自首接受裁判。
二、證據能力部分：
    被告以外之人於審判外之陳述，雖不符前4條之規定，而經
    當事人於審判程序同意作為證據，法院審酌該言詞陳述或書
    面陳述作成時之情況，認為適當者，亦得為證據；當事人、
    代理人或辯護人於法院調查證據時，知有第159條第1項不得
    為證據之情形，而未於言詞辯論終結前聲明異議者，視為有
    前項之同意，刑事訴訟法第159條之5定有明文。本案下列引
    為證據之證人陳述及書證，檢察官、被告於本院審理中均不
    爭執其證據能力，且以之作為證據並無不當，依上揭法條之
    規定，自均有證據能力，合先敘明。
三、認定犯罪所憑之證據及理由：
  (一)被告乙○於警詢、偵查及本院審理中，均自白確有駕駛過失
    。
  (二)按汽車行駛至無號誌或號誌故障而無交通指揮人員指揮之交
    岔路口，支線道車應暫停讓幹線道車先行。未設標誌、標線
    或號誌劃分幹、支線道者，少線道車應暫停讓多線道先行；
    車道數相同時，【轉彎車應暫停讓直行車先行】，道路交通
    安全規則第102條第1項第2款訂有明文。又汽車駕駛人行經
    交岔路口未達中心處，佔用來車道搶先左轉彎，亦為道路交
    通管理處罰條例第48條規定應處罰鍰之行為。被告駕車自應
    注意上述道路交通安全規定，依據現場照片及道路交通事故
    調查報告表（一）、（二）、道路交通事故現場圖顯示，本
    件事發當時天候為晴天，日間光線良好，油路面乾燥並無缺
    陷及障礙物、該路口雖然是T字路口，但交會處有裝設廣角
    凸視鏡，視線尚稱良好等情況，並無不能注意之情事，竟疏
    未注意上開規定，被告駕駛小貨車偏左行駛，以致兩車碰撞
    位置在北大路西寮巷靠左位置，顯見被告搶先左轉且未能靠
    右行駛（見警卷內編號4照片），被告致肇車禍，其有過失
    甚明。
  (三)又依據現場照片及被害人甲○○傷勢（見診斷書記載）判斷
    ，被害人甲○○於撞擊當時雖然戴安全帽而得以保全頭部安
    全，但右臉頰顏部骨折，且小貨車及機車之破損非輕，小貨
    車右前保險桿凹陷、右前大燈掉落，機車之右前側亦破損嚴
    重；而機車是被撞擊後在原地倒地，並非被小貨車衝撞後飛
    到遠處，可見雙方車速及力道均等，速度抵銷後才會在原地
    機車倒地（如果機車是在慢速中被小貨車高速撞擊，機車應
    該被撞飛遠離撞擊地點才是）。加上該地區○○巷道之情況
    ，按理車速都不能太快，不應有如此嚴重碰撞，但實際上損
    害之情況卻遠遠超過常情，可見雙方均有過失，如果被害人
    行經路口也減速注意來車，相信不至於發生如此嚴重後果，
    故被害人甲○○亦有未減速慢行作隨時停車準備之疏失，過
    失亦可認定。雖被害人甲○○與有過失，亦無礙於被告前揭
    刑事責任之成立。
  (四)被害人因前揭事故而受有右腳閉鎖性髕骨骨折、頭部外傷併
    蜘蛛網膜下腔出血、右側顏面骨折之傷害，此有沙鹿童綜合
    醫院診斷書在卷可按，故本件被告過失駕車肇事行為與被害
    人受有前揭傷害結果間，具有相當因果關係。綜上所述，本
    件被告過失犯行，事證已臻明確，應予依法論科。
四、論罪科刑：
  (一)查被告平日駕駛該肇事小貨車送便當，係以駕車為附隨業務
    之人，因前揭業務過失致告訴人受傷，是核被告所為，係犯
    刑法第284 條第2 項前段之業務過失傷害罪。
  (二)又被告肇事後留在現場，託路人報警，並於警察至肇事現場
    處理時，向警承認其為肇事者，而向警自首並接受裁判，業
    據被告供明在卷，並有彰化縣警察局道路交通事故肇事人自
    首情形紀錄表在卷可憑，符合刑法第62條前段自首之規定，
    爰依法得減輕其刑。
  (三)爰審酌：被告行車未遵守交通規則，在狹小巷道裡不注意減
    速，又在道路中心點以前搶先左轉，致小貨車太靠近左側，
    使機車騎士甲○○未有足夠時間反應防止，被告過失行為之
    惡性，雖非如故意行為般重大，但肇致被害人甲○○所受傷
    害之程度非輕、迄今尚未就民事部分與告訴人達成和解，犯
    後態度不佳等一切情狀，量處如主文所示之刑，並諭知易科
    罰金之折算標準，以資懲儆。
五、適用法律：
  (一)刑事訴訟法第299條第1項前段。
  (二)刑法第284條第2項前段、第62條前段、第41條第1 項前段，
    刑法施行法第1條之1第1項、第2 項前段。
本案經檢察官趙冠瑋到庭執行職務。
中    華    民    國    99    年    5    月    31    日
                  刑事第七庭          法  官  葉明松
以上正本證明與原本無異。
如不服本判決應於收受判決後10日內向本院提出上訴書狀，並應
敘述具體理由；其未敘述上訴理由者，應於上訴期間屆滿後20日
內向本院補提理由書狀( 均須按他造當事人之人數附繕本) 「切
勿逕送上級法院」。
告訴人或被害人對於判決如有不服具備理由請求檢察官上訴者，
其上訴期間之計算係以檢察官收受判決正本之日期為準。
中    華    民    國    99    年    5    月    31    日
                                      書記官  施秀青
附錄本案論罪科刑法條：
中華民國刑法第284條
因過失傷害人者，處6月以下有期徒刑、拘役或5百元以下罰金，
致重傷者，處1年以下有期徒刑、拘役或5百元以下罰金。
從事業務之人，因業務上之過失傷害人者，處1年以下有期徒刑
、拘役或1千元以下罰金，致重傷者，處3年以下有期徒刑、拘役
或2千元以下罰金。

司法院資訊處製作；財團法人民間司法改革基金會備份。
